臺灣桃園地方法院民事裁定　　　　　110年度消債更字第269號
聲　請　人
即　債務人　楊緒承　
代　理　人　李麗君律師（法扶律師）
上列當事人因消費者債務清理事件聲請更生，本院裁定如下：
    主  文
債務人楊緒承自民國一一○年十一月二十二日下午五時起開始更
生程序。
命司法事務官進行本件更生程序。
    理  由
一、聲請意旨略以：聲請人楊緒承（原名楊鎰鴻、楊恩豪）現擔
    任臨時工，每月收入約新臺幣（下同）3 萬元，名下除機車
    1 輛外，別無其他財產，而無擔保或無優先權之債務總額約
    為105 萬5,448 元，復未經法院裁定開始清算程序或宣告破
    產，於民國110 年2 月向本院聲請消費者債務清理之調解，
    因聲請人與最大債權銀行日盛國際商業銀行股份有限公司（
    下稱日盛銀行）意見不一致而調解不成立，聲請人每月薪資
    扣除必要生活費用後，無法清償上開債務，爰聲請更生等語
    。
二、按債務人不能清償債務或有不能清償之虞者，得依消費者債
    務清理條例（下稱消債條例）所定更生或清算程序，清理其
    債務；債務人無擔保或無優先權之本金及利息債務總額未逾
    1,200 萬元者，於法院裁定開始清算程序或宣告破產前，得
    向法院聲請更生；法院開始更生程序之裁定，應載明其年、
    月、日、時，並即時發生效力，消債條例第3 條、第42條第
    1 項及第45條第1 項分別定有明文。次按債務人對於金融機
    構負債務者，在聲請更生或清算前，應向最大債權金融機構
    請求協商債務清償方案，或向其住、居所地之法院或鄉、鎮
    、市、區調解委員會聲請債務清理之調解，同條例第151 條
    第1 項定有明文。
三、再按本條例所稱消費者，指5 年內未從事營業活動或從事小
    規模營業活動之自然人；前項小規模營業指營業額平均每月
    20萬元以下者，消債條例第2 條第1 、2 項定有明文。又消
    債條例第2 條第1 項所稱5 年內從事小規模營業活動，係指
    自聲請更生或清算前1 日回溯5 年內，有反覆從事銷售貨物
    、提供勞務或其他相類行為，以獲取代價之社會活動，依其
    5 年內營業總額除以實際經營月數之計算結果，其平均營業
    額為每月20萬元以下者而言，例如：平均月營業額未逾20萬
    元之計程車司機、小商販等即屬之（參照辦理消費者債務清
    理事件應行注意事項第1 點）。經查，聲請人陳稱於98年7
    月24日設立日異工程行（商業統一編號：00000000號），並
    於108 年1 月31日解散登記在案，然因於100 年1 月起迄今
    已無實際營業，故平均每月營業額為0 元等語，業提出切結
    書、經濟部商工登記公示資料查詢服務單以佐（見司消債調
    卷第33頁，消債更卷第27頁），經核大致相符，是日異工程
    行於聲請更生前5 年內既未有實際營業之情形，平均每月營
    業所得應為20萬元以下，聲請人核屬消債條例第2 條第2 項
    規定之從事小規模營業活動之自然人，自得依消債條例聲請
    更生，合先敘明。
四、經查：
  ㈠關於前置協商之要件：
    聲請人前於110 年2 月間向本院聲請消費者債務清理之調解
    ，因無力清償債務而與最大債權銀行即日盛銀行調解不成立
    等情，有本院調解不成立證明書（見司消債調卷第52頁）在
    卷可稽，堪可採認。
  ㈡聲請人之債務總額：
    聲請人陳報無擔保或無優先權之債務總額約105 萬5,448 元
    ，然依金融機構債權人國泰世華商業銀行股份有限公司、日
    盛銀行陳報債權之金額分別為72萬6,608 元、105 萬2,486
    元（見司消債調卷第38至46頁），是金融機構債權額為177
    萬9,094 元（計算式：72萬6,608 元＋105 萬2,486 元＝17
    7 萬9,094 元）；依非金融機構債權人金陽信資產管理股份
    有限公司陳報債權額為92萬4,184 元（司消債調卷第34至37
    頁），故本件聲請人之債務總額應為270 萬3,278 元（計算
    式：177 萬9,094 元＋92萬4,184 元＝270 萬3,278 元）。
  ㈢關於聲請人之財產及收入：
    聲請人名下除機車1 輛（97年出廠）外，別無任何財產，此
    有全國財產稅總歸戶財產查詢清單、機車行照在卷可稽（見
    司消債調卷第12、20頁）；收入部分，聲請人陳稱現為臨時
    工，每月薪資約3 萬元等語，業提出收入切結書以佐（見司
    消債調卷第16頁），本院尚查無聲請人有其他收入，故以3
    萬元列計每月收入。
  ㈣關於聲請人之必要支出：
  1.按債務人必要生活費用，以最近1 年衛生福利部或直轄市政
    府所公告當地區每人每月最低生活費1.2 倍定之；受扶養者
    之必要生活費用，準用第1 項規定計算基準數額，並依債務
    人依法應負擔扶養義務之比例認定之；前2 項情形，債務人
    釋明更生期間無須負擔必要生活費用一部或全部者，於該範
    圍內，不受最低數額限制，債務人證明確有必要支出者，不
    受最高數額及應負擔比例之限制，消債條例第64條之2 定有
    明文。本件聲請人陳明每月必要支出金額為1 萬2,000 元（
    包含膳食費9,000 元、健保費600 元、電信費500 元、交通
    費1,500 元、雜項400 元，見司消債調卷第8 頁），各項支
    出金額經本院衡諸桃園地區之物價、聲請人之經濟及家庭生
    活狀況等情，此金額未逾行政院衛生福利部所公告110 年桃
    園市每人每月最低生活費用每人每月為1 萬5,281 元之1.2
    倍即1 萬8,337 元之範圍（參酌消債條例第64條之2 第1 項
    之規定），是以1 萬2,000 元為聲請人個人每月必要之支出
    ，尚屬合理。
  2.子女扶養費1萬5,000元
    聲請自陳與配偶育有3 名未成年子女，每月需負擔長子扶養
    費4,500 元、長女扶養費3,500 元、次女扶養費7,000 元，
    共計1 萬5,000 元，業提出子女之戶籍謄本以佐（見司消債
    調卷第17至18頁），查聲請人子女為未成年（分別於94、10
    0 、103 年出生），應認無謀生能力，堪認有受扶養之必要
    。從而，本院審酌聲請人所列子女扶養費應以110 年度桃園
    市每人每月最低生活費標準之1.2 倍即1 萬8,337 元之6 成
    為標準計算，與配偶平均分攤後核估未成年子女扶養費應為
    1 萬6,503 元（計算式：1 萬8,337 元×60％×3 ÷2 ＝1
    萬6,503 元，小數點以下四捨五入），是聲請人提列子女扶
    養費1 萬5,000 元，尚屬合理，准予列計。
  3.準此，聲請人每月維持基本生活和履行法定扶養義務之必要
    金額應為2 萬7,000 元（計算式：1 萬2,000 元＋1 萬5,00
    0 元＝2 萬7,000 元）。
五、聲請人以上開收入扣除必要支出後，每月有餘額3,000 元（
    計算式：3 萬元－2 萬7,000 元＝3,000 元）可供清償債務
    ，則聲請人欲全數清償上開債務至少需約76年（計算式：27
    0 萬3,278 元÷3,000 元÷12≒75.09 ），聲請人現年40歲
    （69年出生），距勞工強制退休年齡（65歲）約25年，審酌
    聲請人目前之收支及財產狀況，至其退休時止，顯有無法清
    償聲請人前揭所負欠債務總額之可能，而名下車輛年份已久
    ，已無殘存價值，無得一次清償全部債務之可能，考量該積
    欠債務之利息或違約金仍在增加中等情況，堪認聲請人之收
    入及財產狀況，已有不能清償上開債務之虞，自應許聲請人
    得藉由更生程序清理債務。
六、綜上所述，聲請人係消費者，已有不能清償債務之虞，經消
    費者債務清理調解不成立，而查無消債條例第6 條第3 項、
    第8 條或第46條各款所定應駁回更生聲請之事由，則其聲請
    ，應屬有據，爰裁定准許，並依同條例第16條第1 項規定，
    命司法事務官進行更生程序如主文。
七、本院裁定准許開始更生程序，俾使聲請人得以重建經濟生活
    ，惟本裁定不生免責效力，須聲請人於更生程序中與債權人
    協定更生方案，並持續履行，始能依消債條例第73條免責，
    附此敘明。
中    華    民    國   110    年    11    月    22    日
                  民事第一庭    法  官  許自瑋
正本係照原本作成。
本裁定不得抗告。
本裁定業已於110年11月22日下午5時公告。
中    華    民    國   110    年    11    月    22    日
                                書記官  吳光彧